【裁判字號】    89,上易,1364
【裁判日期】    890915
【裁判案由】    違反毒品危害防制條例
【裁判全文】
臺灣高等法院高雄分院刑事判決                  八十九年度上易字第一三六四號
    上  訴  人
    即  被  告  甲○○
右上訴人因違反毒品危害防制條例案件，不服臺灣高雄地方法院八十九年度易字第一
七二二號，中華民國八十九年七月七日第一審判決（起訴案號：臺灣高雄地方法院檢
察署八十九年度毒偵字第八二二號）提起上訴，本院判決如左：
    主  文
原判決撤銷。
甲○○連續施用第二級毒品，處有期徒刑陸月，如易科罰金，以參佰元折算壹日。扣
案殘留安非他命之保濟丸空瓶肆個，沒收銷燬之。
    事  實
一、甲○○前因施用毒品案件，經依台灣高雄地方法院以八十七年度毒聲字第一五一
    二號裁定送觀察、勒戒後，認無繼續施用毒品傾向，由台灣高雄地方法院檢察署
    檢察官於八十七年八月十八日以八十七年度偵字第一七八一０號為不起訴處分確
    定。於五年內又因施用毒品案件，經依台灣高雄地方法院八十八年度毒聲字第六
    八七號裁定送觀察、勒戒後，認有繼續施用毒品之傾向，經台灣高雄地方法院檢
    察署檢察官提起公訴，由台灣高雄地方法院於八十八年四月三十日以八十八年度
    易字第一六一二號判處有期徒刑四月確定（五年內再犯施用毒品之罪），並以八
    十八年度毒聲字第一八七六號裁定強制戒治，執行滿三月後，經評定成效為合格
    ，無繼續戒治之必要，於八十八年七月二十七日以八十九年毒聲字第五三五五號
    裁定停止戒治，所餘戒治期間付保護管束，竟於保護管束期間內，基於概括犯意
    ，先於八十八年十一月十一日在台灣高雄地方法院檢察署向觀護人報到採尿時回
    溯二十四小時內之某時，在不詳地點施用第二級毒品安非他命一次。又於八十九
    年一月二十三日下午二時三十分回溯二十四小時內之某時，在高雄縣岡山鎮○○
    路三百六十三號住處，施用第二級毒品安非他命一次，為警於同年月二十三日下
    午二時三十分許在上址查獲，並扣得殘留安非他命之保濟丸空瓶四個。
二、案經高雄縣警察局岡山分局移送台灣高雄地方法院檢察署檢察官偵查起訴。
    理  由
一、訊據上訴人即被告甲○○對於在右揭時、地施用第二級毒品安非他命之犯行自白
    不諱，查被告於八十八年十一月十一日向台灣高雄地方法院檢察署觀護人報到時
    （檢體編號00000000號）及八十九年一月二十三日下午二時三十分許為
    警查獲時所採集之尿液（檢體代號岡壽二三五號），經送台灣檢驗科技股份有限
    公司以ＥＩＡ酵素免疫分析法、ＧＣ／ＭＳ氣相層析質譜儀法及高雄縣衛生局以
    免疫學分析法、ＴＯＸＩ－ＬＡＢ方法檢驗結果，均確呈甲基安非他命陽性反應
    ，此有該公司八十八年十一月十九日ＫＨＮ一０三五／九九號濫用藥物尿液檢驗
    報告及該局八十九年一月二十六日八九煙檢字第二五四號煙毒尿液檢驗成績書各
    一紙附卷可稽，且扣案之保濟丸空瓶四個，經送高雄醫學院附設中和紀念醫院以
    薄層色層分析法檢驗結果，確有殘留甲基安非他命成分，有該院八十九年三月十
    四日Ｐ0000000號檢驗報告單在卷可參，顯見被告上開自白與事實相符。
    又被告前因施用毒品案件，經送觀察、勒戒後，認無繼續施用毒品傾向，由檢察
    官為不起訴處分確定，嗣後於五年內再犯施用毒品之罪，經觀察、勒戒後，認有
    繼續施用毒品傾向，由檢察官提起公訴，並經法院判處有期徒刑四月確定，有八
    十七年度偵字第一七八一號不起訴處分書、八十八年度易字第一六一二號判決書
    各一紙附卷可參，其於五年內三犯毒品危害防制條例第十條之罪，事證明確，被
    告犯行洵足認定，應依法論科。
二、按犯毒品危害防制條例第十條之施用毒品罪者，檢察官應先將被告送勒戒處所觀
    察、勒戒，經觀察、勒戒後，無繼續施用傾向者，應由檢察官為不起訴之處分。
    依前項規定為不起訴處分後，再犯後五年內三犯同條例第十條之罪者，不適用前
    項之規定（即仍依法追訴其施用毒品之罪刑）。毒品危害防制條例第二十條第二
    項、第三項，第二十三條定有明文。是被告曾因施用毒品案件，經依首揭條文裁
    定送觀察、勒戒後，認無繼續施用毒品傾向，由檢察官為不起訴處分確定，嗣後
    於五年內再犯施用毒品之罪，經觀察、勒戒後，認有繼續施用毒品傾向，由檢察
    官提起公訴，並經法院判處有期徒刑四月確定。其於再犯判刑後五年內三犯施用
    第二級毒品安非他命之行為，核其所為，係犯毒品危害防制條例第十條第二項之
    罪。公訴意旨認被告係於不起訴處分後五年內再犯施用毒品之罪，容有誤會。其
    持有毒品之低度行為，應為施用毒品之高度行為所吸收，不另論罪。其先後二次
    犯行，時間緊接，方法相同，所犯又係構成要件相同之罪名，顯係基於概括犯意
    為之，應依連續犯規定論以一罪，並加重其刑。
三、原審認被告罪證明確，予以論科，固非無見，惟查被告前因違反毒品危害防制條
    例，經臺灣高雄地方法院以八十八年度易字第一六一二號判處有期徒刑四月確定
    ，該案雖於八十八年八月十七日送監執行，但僅執行月餘即在同年九月釋放，殘
    刑目前由台灣高雄地檢署檢察官簽發執行指揮書，刑期自八十九年八月十三日起
    至八十九年十一月十一日止，目前在台灣屏東監獄分監執行中，尚未執行完畢，
    此有高雄地檢署執行指揮回證在卷可稽，原判決認被告係累犯，容有未洽。被告
    上訴意旨執此指摘原判決不當，為有理由，自應由本院予以撤銷改判。審酌被告
    犯罪後坦承犯行，且其施用毒品之犯行，性質上乃屬對自我身心健康之自戕行為
    ，其行為本身對社會所造成之危害並非直接、巨大，以及其犯罪動機、目的、手
    段及所生危害等一切情事，爰量處有期徒刑六月，並諭知易科罰金之折算標準。
    扣案保濟丸空瓶四個，經檢驗結果為殘留有安非他命成分，與該空瓶已無法剝離
    ，為違禁物，有高雄醫學院附設中和紀念醫院檢驗報告單在卷可參，應依毒品危
    害防制條例第十八條第一項沒收銷燬之。
據上論結，應依刑事訴訟法第三百六十九條第一項前段、第三百六十四條、第二百九
十九條第一項前段，毒品危害防制條例第十條第二項，第十八條第一項前段，刑法第
十一條、第五十六條、第四十一條，罰金罰鍰提高標準條例第二條，判決如主文。
本案經檢察官林炎昇到庭執行職務。
中    華    民    國        八十九      年      九      月     十五     日
                              臺灣高等法院高雄分院刑事第八庭
                                  審判長法官  郭雅美
                                        法官  張盛喜
                                        法官  莊飛宗
右正本證明與原本無異。
不得上訴。
                                      書記官  張宗芳
中    華    民    國        八十九      年      九      月     十八     日
附錄：本判決論罪科刑法條全文
毒品危害防制條例第十條第二項
施用第二級毒品者，處三年以下有期徒刑。
                                                                      Ｈ


司法院資訊處製作；財團法人民間司法改革基金會備份。
